臺灣高等法院高雄分院刑事判決　 99年度重上更(二)字第111號
上　訴　人
即　被　告　洪朝安
選任辯護人　洪錫鵬律師
上　訴　人
即　被　告　洪靜旗
指定辯護人　本院公設辯護人　李佩娟
輔　佐　人　洪代安
上列上訴人等因毒品危害防制條例等案件，不服臺灣屏東地方法
院95年度重訴字第12號中華民國97年1 月29日第一審判決（起訴
案號：臺灣屏東地方法院檢察署95年度偵字第2217號、第4998號
），提起上訴，判決後，經最高法院第二次發回更審，本院判決
如下：
    主  文
原判決關於洪朝安、洪靜旗部分撤銷。
洪朝安共同運輸第二級毒品，處有期徒刑捌年。扣案之甲基安非
他命貳拾參包（合計淨重貳萬壹仟陸佰零肆點貳捌公克，包裝塑
膠袋總重約陸佰伍拾伍公克）及大麻參袋（合計淨重貳仟柒佰零
參點柒肆公克，空包裝總重陸拾捌點零陸公克）均沒收銷燬之；
未扣案犯罪所得新臺幣拾萬元沒收，如全部或一部不能沒收時，
以其財產抵償之；未扣案之門號0000000000號行動電話壹具（含
SIM 卡）沒收，如全部或一部不能沒收時，追徵其價額；扣案之
CTRPT2979 號膠筏沒收。
洪靜旗無罪。
    事  實
一、黃山田、蘇萬鎮、黃順福（均經另案判刑確定）、唐永吉（
    已死亡）均明知甲基安非他命及大麻，係毒品危害防制條例
    第2 條第2 項第2 款所公告列管之第二級毒品，不得非法運
    輸、持有；且亦屬行政院依修正前懲治走私條例第2 條第4
    項公告之「管制物品及其數額」甲項第4 款所列之管制進出
    口物品。竟為獲取暴利，共同基於運輸第二級毒品及私運管
    制物品進口之犯意聯絡，於民國（下同）94年10月13日後至
    95年2 月7 日前某日，在屏東縣東港鎮不詳修船處謀議，由
    蘇萬鎮提供「成吉發2 號」漁船，作為運輸之交通工具，黃
    山田、黃順福及唐永吉則負責駕駛該漁船至中國大陸廣東省
    汕頭市外海載運甲基安非他命及大麻返回台東縣蘭嶼鄉附近
    海域；為躲避司法機關於上述漁船返台時之查緝，黃山田遂
    再與洪朝安商談由洪朝安駕駛CTRPT2979 號膠筏至蘭嶼鄉附
    近海域接駁上述之甲基安非他命及大麻返回台灣本島之事宜
    ，並願給付洪朝安運輸之代價新台幣（下同）50萬元，洪朝
    安明知上情仍予應允，而與黃山田等人同有運輸第二級毒品
    之犯意聯絡與行為分工。黃山田旋於95年2 月7 日前某時，
    先交付前金10萬元予洪朝安。黃山田、黃順福、唐永吉3 人
    於同年2 月14日，駕駛「成吉發2 號」漁船由屏東縣東港鎮
    東港安檢所報關出海，前往中國大陸廣東省汕頭市外海。同
    年2 月16日左右抵達，旋自不詳姓名年籍之中國大陸人士及
    船隻接駁甲基安非他命23包（淨重21604.28公克，包裝袋重
    655 公克）及大麻3 袋（淨重2703.74 公克，包裝袋重68.0
    6 公克）上船【上開毒品分置於2 只旅行箱內】，因海上風
    浪甚大，遂停留約10餘日，方自大陸沿海啟程返臺。同年3
    月7 日下午，「成吉發2 號」漁船駛至台東縣蘭嶼鄉外海之
    「小蘭嶼島」附近，因洪朝安所有之上述膠筏尚未完全修復
    ，故無法如期前來接駁。黃山田為免船隻駛入蘭嶼開元港時
    毒品被查緝，先以游泳方式，將上開毒品載運至「小蘭嶼島
    」上藏放，並於同年3 月8 日上午7 時許駛入蘭嶼開元港。
    旋於同日起，即以黃順福所持用之「0000000000」號行動電
    話聯繫洪朝安所使有之「0000000000」號行動電話聯絡，告
    知洪朝安渠等已返回台東縣蘭嶼鄉等候，並請其修復後前來
    接駁上開毒品。待洪朝安之膠筏修復後，即基於共同運輸第
    二級毒品及私運管制物品進口之犯意聯絡，於同年3 月18日
    11時20分左右，搭載不知情之洪靜旗，駕駛上述膠筏由屏東
    縣恆春鎮後壁湖漁港出海，並於同日18時許駛近小蘭嶼附近
    。然因該膠筏於接駁上開毒品前，發生機件故障而失去動力
    ，致無法順利接駁上開毒品。上述膠筏於海上漂流至3 月20
    日凌晨1 時許，始由行政院海岸巡防署海洋巡防總局第15海
    巡隊救援至台東市富岡漁港。嗣於同年3 月18日，海巡署南
    區巡防局屏東縣查緝隊查緝員李國憲再次接獲秘密證人A1之
    具體線索後，並於同日以電話向臺灣屏東地方法院檢察署檢
    察官報告，檢察官考量海上掌控不易，遂聯絡臺灣臺東地方
    法院檢察署檢察官，囑託其指揮專案小組至小蘭嶼島上查看
    ，專案組於同年月20日15時50分，駕駛PP—5023號巡防艇至
    小蘭嶼外海時，亦恰巧發現黃山田、黃順福所駕駛之「成吉
    發2 號」漁船於附近守候，且於同日17時24分許，由海巡署
    人員羅世傑及李國憲2 人游泳至小蘭嶼島上，在該島西南側
    岸際之漂流木堆中發現2 只旅行箱，並於其內查獲上開毒品
    扣案，始悉上情。
二、案經行政院海岸巡防總局南部地區巡防局移送及臺灣屏東地
    方法院檢察署檢察官自動檢舉偵查起訴。
    理  由
甲、程序方面
一、按被告以外之人於偵查中向檢察官所為陳述，除顯有不可信
    之情況者外，得為證據，刑事訴訟法第159 條之1 第2 項定
    有明文。偵查中對被告以外之人所為之偵查筆錄，性質上係
    屬傳聞證據。惟現階段刑事訴訟法規定檢察官代表國家偵查
    犯罪、實施公訴，依法有訊問被告之權，證人且須具結，而
    實務運作時，檢察官偵查中向被告以外之人所取得之陳述，
    原則上均能遵守法律規定，不致違法取供，其可信度極高，
    職是，被告以外之人前於偵查中已具結而為證述，除反對該
    項供述得具有證據能力之一方，已釋明「顯有不可信之情況
    」之理由外，不宜以該證人未能於偵查中接受他造之反對詰
    問為由，即遽指該證人於偵查中之陳述不具證據能力。本件
    證人唐永吉於偵查中之陳述，業經依法具結（見偵一卷第16
    7 頁），檢察官雖未告以刑事訴訟法第181 條得拒絕證言，
    ，惟並無證據顯示檢察官在偵查時有不法取供之情形，亦查
    無證據顯示上開證述有顯不可信之情況，依上開說明，證人
    唐永吉上開部分之證言自具有證據能力；至檢察官依證人保
    護法規定勸諭證人唐永吉據實陳述，既係依法所為，並非不
    法取供，自難謂顯有不可信之情況；且刑事訴訟法第181 條
    所定之證人拒絕證言權，係在免除證人因陳述而自入於罪，
    或因陳述不實而受偽證之處罰，或不陳述而受罰鍰處罰，而
    陷於抉擇之三難困境。此項拒絕證言告知之規定，雖為保護
    證人而設，非當事人所能主張，惟如法院或檢察官未踐行此
    項告知義務，而告以刑事訴訟法第187 條第1 項「具結之義
    務及偽證之處罰」，並依同法第186 條、第189 條規定「命
    朗讀結文後為具結」，無異強令證人必須據實陳述，剝奪其
    拒絕證言權，所踐行之訴訟程序自有瑕疵。其因此所取得之
    證人供述證據，是否具有證據能力，應分別情形以觀。倘其
    於被告本人之案件，應認屬因違背法定程序所取得之證據，
    適用刑事訴訟法第158 條之4 所定均衡原則為審酌、判斷其
    有無證據能力（最高法院97年台上字第997 號判決意旨參照
    ）。查證人唐永吉上開偵訊時，基於證人之地位具結後所為
    之陳述，縱因檢察官未踐行上揭證人得拒絕證言之告知義務
    ，致無從援引為對其本人判決之不利證據，然並不因此影響
    其作為認定被告洪朝安等犯罪之證據能力；且經本院權衡上
    開違背法定程序之情節非重、侵害被告洪朝安、洪靜旗訴訟
    上防禦不利益之程度及所生之危害或實害等情形，並兼顧人
    權保障及公共利益之均衡維護，仍應認有證據能力。再證人
    唐永吉已於100 年1 月10日死亡，有其除戶、在監在押、前
    案紀錄表等資料可按（見本院卷一第80至83頁），顯無法於
    本院審理時傳喚到庭陳述，附此敘明。
二、次被告以外之人於審判外向法官所為之陳述，得為證據，同
    法第159 條之1 第1 項亦定有明文。本件證人唐永吉於本院
    99年度上訴字第385 號另案審理被告蘇萬鎮（業經判刑確定
    ）違反毒品危害防制條例案件時，到庭接受交互詰問所為之
    陳述（見該案本院卷第55至63頁），既係向本院法官所為之
    陳述，依上開規定，自有證據能力。
三、按刑事訴訟法第95條規定：「訊問被告應先告知左列事項：
    一、犯罪嫌疑及所犯所有罪名，罪名經告知後，認為應變更
    者，應再告知……。」此為訊問被告前，應先踐行之法定義
    務，屬刑事訴訟之正當程序，於偵查程序同有適用。如檢察
    官非蓄意規避上開告知義務，或訊問時始發現證人涉有犯罪
    嫌疑，卻未適時為上開告知，即逕列為被告，提起公訴，其
    因此所取得之自白，有無證據能力，仍應權衡個案違背法定
    程序之情節、侵害被告權益之種類及輕重、對於被告訴訟上
    防禦不利益之程度、犯罪所生之危害或實害等情形，兼顧人
    權保障及公共利益之均衡維護，審酌判斷之（最高法院96年
    度台上字第1723判決要旨足參）。被告洪朝安於95年5 月19
    日及95年8 月11日雖經檢察官先以證人身分訊問，但仍依法
    命其具結陳述，此係因查獲本案之海巡單位移送偵辦時未將
    洪朝安列為被告（僅移送黃山田、黃順福為被告），檢察官
    當時尚未以被告洪朝安亦涉嫌本件犯罪，而未告以刑事訴訟
    法第181 條之拒絕證言規定；嗣檢察官於95年8 月11日訊問
    洪朝安時，認其犯罪嫌疑重大，即改以被告身分訊問，並依
    刑事訴訟法第95條規定，踐行對被告各項權利告知義務（見
    偵一卷第118-119 頁），難認檢察官有何蓄意規避上開告知
    義務及拒絕證言權之情形。又關於洪朝安上開偵查中陳述關
    於其自白部分，其嗣於後續偵查、法院審理之歷次程序中，
    均已供述辯解甚詳，經本院權衡上開違背法定程序之情節非
    重、侵害被告洪朝安訴訟上防禦不利益之程度及所生之危害
    或實害不高，而運輸毒品危害國家社會安全秩序甚大等情，
    為兼顧人權保障及公共利益之均衡維護，應認被告洪朝安上
    開偵查時之陳述有證據能力。至檢察官於95年5 月19日偵訊
    被告洪朝安時，固曾敘及：「講名字，我很客客氣氣對你喔
    ！你不要逼我喔！你也是有犯罪嫌疑的人喔！你自己知道喔
    ！」之語（見本院更二卷一第115 頁），惟此係檢察官先以
    被告洪朝安為證人訊問時，因被告回答問題遲疑所為之質疑
    ，此自被告洪朝安之選任辯護人所提出錄音譯文之前後詢答
    即知（見本院更二卷一第105 頁），檢察官並無故意違反上
    開刑事訴訟法第95條之告知義務；又檢察官於上開偵訊時固
    有勸諭被告洪朝安之語詞，惟此類語詞僅屬曉諭被告洪朝安
    為真實陳述，並分析利害關係等用語，難認已達脅迫、利誘
    等不正方法，此經本院依法當庭播放錄音光碟予以勘驗並製
    有勘驗筆錄可憑（見本院更二卷一第114 至117 頁）。是被
    告及選任辯護人以該偵訊筆錄無證據能力云云，尚非可採。
四、按鑑定人由審判長、受命法官或檢察官就下列之人選任1 人
    或數人充之：(一)就鑑定事項有特別知識經驗者。(二)經政府機
    關委任有鑑定職務者；鑑定之經過及其結果，應命鑑定人以
    言詞或書面報告；法院或檢察官得囑託醫院、學校或其他相
    當之機關、團體為鑑定，或審查他人之鑑定，並準用第203
    條至第206 條之1 規定，刑事訴訟法第198 條、第206 條第
    1 項、第208 條第1 項分別定有明文。卷附法務部調查局鑑
    定通知書及內政部警政署刑事警察局鑑定書，雖係被告以外
    之人於審判外之書面陳述，然上開單位均係臺灣高等法院檢
    察署關於毒品鑑定之概括選任鑑定機關，此有臺灣高等法院
    檢察署92年9 月9 日檢文允字第0921001203號函附之「臺灣
    高等法院檢察署檢察長概括選任鑑定機關表列」足參，則上
    開鑑定書，為刑事訴訟法第159 條第1 項規定之例外情形，
    應有證據能力。
五、按被告以外之人於審判外之言詞或書面陳述，除法律有規定
    者外，不得作為證據；又被告以外之人於審判外之陳述，雖
    不符刑事訴訟法第159 條之1 至第159 條之4 之規定，而經
    當事人於審判程序同意作為證據，法院審酌該言詞陳述或書
    面陳述作成時之情況，認為適當者，亦得為證據；當事人、
    代理人或辯護人於法院調查證據時，知有第159 條第1 項不
    得為證據之情形，而未於言詞辯論終結前聲明異議者，視為
    有前項之同意。刑事訴訟法第159 條第1 項、第159 條之5
    定有明文。本判決所引用之各項證據資料，其屬於被告以外
    之人於審判外之陳述者，除上開所述情形外，檢察官、被告
    、辯護人均知該等證據為被告以外之人之審判外陳述（含傳
    聞證據或符合傳聞證據例外之證據），於本院準備程序時均
    表示同意有證據能力（見本院更二卷一第63頁）；且均未於
    言詞辯論終結前聲明異議，本院審酌上開證據作成時之情況
    ，亦無不當取供等情形，認為以之作為本案之證據亦屬適當
    ，依刑事訴訟法第159 條之5 規定，應有證據能力。
乙、實體方面
壹、洪朝安有罪部分
一、訊據上訴人即被告洪朝安矢口否認有何運輸第二級毒品犯行
    ，辯稱：伊與洪靜旗是去釣魚，並不是要去載運毒品；黃山
    田支付之10萬元，是向伊購買膠筏的定金。黃山田因為有個
    船員生病，要伊幫忙找船員，才與伊聯絡，伊並未運輸毒品
    云云。
二、經查：
  (一)證人唐永吉於偵查中結證稱：伊與黃山田、黃順福出海是要
    去大陸載運毒品，是黃山田與他們接觸後，自漁船接駁毒品
    到船上，後來因風浪大，在大陸待了10多天，後來回到蘭嶼
    附近，等綽號「安仔」（指認洪朝安之照片）駕駛膠筏前來
    ，黃山田有說拿10萬元給「安仔」整理膠筏，後來沒有等到
    ，黃山田就一個人用游泳之方式將二只旅行袋裝的毒品拖到
    小島上等語（見偵一卷第163-165 頁）；其於本院另案審理
    時到庭證稱：毒品載到蘭嶼，因為接駁的船筏壞掉，才由黃
    山田把毒品送到蘭嶼的小山，才開始在蘭嶼附近捕魚，伊回
    到臺灣後有告訴蘇萬鎮船筏壞了，毒品已藏在蘭嶼的小山等
    語（見本院99年度上訴字第385 號卷第58至61頁）。證人黃
    順福於原審審理時亦證稱：95年2 月14日出海後，約2 天到
    達大陸汕頭附近，有看到自大陸漁船接駁兩包東西，是唐永
    吉接洽的，後來因風浪大，在大陸待了10幾天至20幾天左右
    。後來回到蘭嶼附近海域，大約95年3 月7 日下午，唐永吉
    叫黃山田以游泳之方式將那二包東西拖到小島上；其於本院
    審理時亦證稱：唐永吉找伊一起搭乘「蘇董」（按即蘇萬鎮
    ）提供的「成吉發2 號」漁船，前往大陸載運甲基安非他命
    、大麻回台。伊與蘇萬鎮、唐永吉、黃山田曾在該船整修的
    地方見面，這次費用是由「蘇董」負責的，船長黃山田及唐
    永吉並未告知詳細計劃，開船到小蘭嶼是他們決定的，伊不
    知為何不直接開回臺灣，只說接了不好，毒品還是先放小蘭
    嶼，先藏在島上，是黃山田把毒品送到島上等語明確（見原
    審卷二第274-276 頁、本院更二卷二53至56頁）。且行政院
    海岸巡防總局南部地區巡防局人員於小蘭嶼島上扣得之物品
    ，經鑑驗確係甲基安非他命（驗後淨重為21604.28公克，包
    裝袋重655 公克）及大麻（驗後淨重為2703.74 公克，包裝
    袋重68.06 公克），有扣押物品目錄表（見警卷第30-32 頁
    ）、法務部調查局95年5 月1 日調科壹字第26000032號鑑定
    通知書及內政部警政署刑事警察局95年6 月7 日刑鑑字第09
    50042802號鑑定書附卷可稽（見偵一卷第89、90頁）。而黃
    山田、黃順福如上開事實欄所示之共同運輸第二級毒品犯行
    ，業經本院前審即97年度上訴字第515 號判處黃山田有期徒
    刑10年，上訴最高法院後，經該院97年度台上字第5347號判
    決駁回上訴而確定；另經本院另案即97年度上訴字第683 號
    判處黃順福有期徒刑7 年2 月，上訴最高法院後，經該院97
    年度台上字第5348號判決駁回上訴而確定，均有上開最高法
    院刑事判決足佐。證人黃山田於本院審理時仍證稱：伊沒有
    駕駛成吉發二號漁船去大陸載運毒品云云，顯不足採。是證
    人唐永吉、黃山田、黃順福與蘇萬鎮確有共同運輸第二級毒
    品之事無訛。
  (二)被告洪朝安於偵查中供稱：是阿山（指認黃山田照片）叫我
    去蘭嶼載運東西，我知道是違法的，是要了解阿山在作何壞
    事，之後再向司法機關檢舉，他先給我10萬元作代價，全部
    代價還沒有說等語（見偵一卷第51、117 頁）；又證人即被
    告洪朝安之配偶林金娟於偵查中亦具結證稱：過完年後，洪
    朝安有拿10萬元給我，我就存在郵局帳戶內；就是郵局交易
    明細2 月7 日這筆錢等語（見偵一卷第116 頁），核與其郵
    局帳戶交易明細上記載95年2 月7 日入帳10萬元之情相符（
    見偵一卷第108 頁）。雖洪朝安於偵查中供稱：10萬元是95
    年3 月間黃山田拿給伊的云云（見偵一卷第118 頁），然參
    以黃山田於原審審理時具結證稱：10萬元是95年春節過後交
    給洪朝安的等語（見原審卷第129 頁），核與證人林金娟上
    開證言及郵局交易明細所載相符，足認被告洪朝安上開陳述
    顯與事實未合。則證人黃山田於原審及本院審理時所證：「
    拿10萬元給洪朝安，是要跟他購買膠筏的訂金」等語（見原
    審卷一第129 頁正面、本院更二卷一第199 頁背面），自與
    事實未合而屬迴護被告洪朝安之詞，不足採信。至於證人即
    恆春區漁會船務主辦人張萬枝於本院前審審理時證稱：「黃
    山田以前有到辦公室問過我要怎麼買膠筏及過戶的方式，他
    沒有說要向何人買，我也不知道他要向何人買，以往都會有
    人來漁會說誰要買賣的問題，我不肯定有無聽說過洪朝安的
    膠筏要賣，後來也沒有辦理過黃山田購買膠筏的事宜，冬天
    要去蘭嶼釣魚的比較少」等語（見本院上訴卷二第21-22 頁
    ），並無從證明黃山田確實係因向被告洪朝安購買膠筏而支
    付10萬元之事實，自難採為有利於被告洪朝安之認定。至證
    人張有庫於本院審理時固到庭證稱：伊於95年4 、5 月間曾
    受被告洪朝安之託與黃山田協調膠筏買賣糾紛之事，只有1
    次協調而已，但不知後來他們如何處理，是洪朝安告訴伊10
    萬元是買膠筏的錢云云（見本院更二卷一第230 、231 頁）
    ；惟被告洪朝安與證人張有庫是小時候的朋友，只有喝酒遇
    到互相邀約，沒有其他交情，張有庫都住台北，沒有看過洪
    朝安的膠筏等情，亦據證人張有庫證述在卷（見本院更二卷
    一第232 、233 頁）。被告洪朝安與張有庫既無甚交情，而
    買賣漁筏糾紛不大，衡情被告洪朝安實無邀約不甚有交情之
    張有庫一起協調之必要，證人張有庫上開證述是否屬實，已
    非無疑；且其又證稱：伊曾有1 次在洪靜旗家看到洪朝安的
    膠筏在修理、裝璜；又稱：當時沒有看到膠筏，在場的有伊
    、洪朝安、買膠筏的人及其朋友，洪靜旗可能在其家裡，買
    膠筏的人有說要買云云（見本院更二卷二第232 至234 頁）
    。而依被告洪朝安、洪靜旗之陳述，洪朝安之膠筏係在95年
    3 月18日出海前即已修好，因失去動力漂流至3 月19日獲救
    ，該膠筏即被查扣，嗣後才與黃山田談買賣價金等問題，顯
    見修理膠筏及事後談10萬元之事係二不同之事，證人張有庫
    上開證述確前後錯置、互相矛盾，顯見係臨訟串飾之詞，不
    足採信。是被告洪朝安上開所辯，自無可採。
  (三)被告洪朝安所駕「朝安號」膠筏（CTRPT2979 ）長16公尺，
    寬4.5 公尺，有船籍資料在卷可考（見偵一卷第36頁）。又
    被告洪朝安、洪靜旗駕駛「朝安號」膠筏，於95年3 月18日
    11時20分許，由屏東縣恆春鎮後壁湖漁港出海。95年3 月19
    日17時許，海巡人員接獲通報指該膠筏因發生機件故障而失
    去動力，在海上漂流，乃前往救援。直至同年3 月20日凌晨
    1 時許，始由行政院海岸巡防署海洋巡防總局第15海巡隊救
    援至台東市富岡漁港等情，有該隊97年5 月26日洋局15偵字
    第0970151226號函及安朝安號進出港紀錄可憑（見本院上訴
    卷一第113-118 頁、偵一卷第149 頁）。證人即該署海洋巡
    防總局第15海巡隊分隊長羅世傑於本院前審審理時到庭證稱
    ：我們發現膠筏後沒有登船檢查，當時是以救人為主，一直
    拖到富岡漁港才登檢，沒有印象膠筏上有無任何漁具、漁獲
    ；據線報說這艘膠筏上有毒品，但檢查後未發現違法的物品
    ，所以只做一般性的檢查表格紀錄，因當時未查獲違法物品
    ，只有口頭上問一些問題，沒有對當事人做筆錄，我們有發
    現該船上有密窩（在船的駕艙、船員室中間隔的），當時我
    們會查到是因為有聞到FRP 塑化劑的味道，因為它應該是一
    、二天內做的，其開口與一般漁船的不同，只要用螺絲起子
    稍微動一下就門敞開了，裡面整個是空的（這部分有拍照）
    等語甚詳（見本院上訴卷二第17-20 頁）。證人羅世傑所稱
    之密窩位於該膠筏機艙與駕艙夾層、機艙與船首夾層，夾層
    表面木板有釘子痕跡、表面是白色油漆，駕艙夾層右下側有
    2 處破損，船首與機艙夾層下方有多處破損，破損處可放入
    半斤真空包裝之鋁箔包茶葉，其寬、高、深分別為280 公分
    、110 公分、7 公分，機艙除主機外，尚有相當空間等情，
    業據本院勘驗無誤，製有勘驗筆錄及照片附卷可憑（見本院
    更二卷一第123 至137 頁）。依該夾層密窩之深度，固不足
    以藏置完好之旅行箱，惟本件毒品係以半斤真空茶葉包裝放
    入該2 件旅行箱，此有查獲照片可稽（見警卷第35至64頁）
    ，則該機艙空間足以藏放該2 旅行箱，或取出該旅行箱內茶
    葉包，即可藏匿於該夾層中，而達藏匿毒品之效用。是依該
    膠筏設備觀之，被告洪朝安確有為運輸毒品而作準備情形。
    又該朝安號膠筏經救援回富岡港碼頭時，其上並無漁獲、漁
    具之記載，此有卷附行政院海岸巡防署海洋巡防總局15隊檢
    察紀錄表可憑（見警卷第42頁）；而證人羅世傑亦證稱：沒
    有印象膠筏上有無任何漁具、漁獲等語；至證人姚度良於本
    院前審審理時雖證稱：被告洪朝安於95年3 月18日近中午出
    海前曾至屏東縣恆春鎮其所經營之「良河漁具行」購買冰箱
    等漁具等語（見本院更一卷第108 頁），復有卷附收據1 紙
    足參（見本院上訴卷二第62頁），然證人姚度良亦當庭證稱
    ：不知被告洪朝安將所買的這些漁具帶往何處（見本院更一
    卷第109 頁）。是縱依證人姚度良之證詞，被告洪朝安確實
    有攜帶漁具隨同上述膠筏出海，惟證人羅世傑於救援該船後
    檢查該船時既無印象有漁獲、漁具，顯然船上應僅有簡單之
    漁具及少量漁獲，應屬此行中附帶之娛樂以避人耳目而已，
    其目的應在接駁上開毒品甚明。是被告洪朝安所辯：只是去
    蘭嶼釣魚云云，顯係事後卸責之詞，不足採信。
  (四)證人黃順福於本院審理時證稱：搬到毒品後，船長黃山田、
    唐永吉說先開船到小蘭嶼，沒有直接回臺灣，伊不清楚為何
    如此，他們有說：因為「接了不好，還是先放在小蘭嶼那裡
    」，黃山田有說「接了不好，先藏在島那裡」，就由黃山田
    送毒品去島上；「成吉發2 號」是直接開到小蘭嶼，並沒有
    變更航線，黃山田、唐永吉沒說什麼人要來接、為什麼會接
    不好，只是黃山田有拿伊手機在打電話，但伊不知道是與何
    人通話，也沒聽到講話內容。回到臺灣之後，伊有問黃山田
    為什麼沒辦法載運毒品回來，但是黃山田就說接了不好，沒
    有辦法；在這次走私毒品過程，伊知道不是直接載回東港，
    而是有人會中途接運，但不知是誰會來，因為唐永吉、黃山
    田就說這樣比較安全。且船接近臺灣時，黃山田提及有人要
    來接駁，到可以通訊聯絡時，他就開始打電話聯絡後，有說
    沒有接好，在蘭嶼的1 、20日，黃山田有說再等等看等語（
    見本院更二卷二第53至59頁）。核與證人唐永吉上開所證：
    在大陸待了10多天，後來回到蘭嶼附近，等綽號「安仔」（
    指認洪朝安之照片）駕駛膠筏前來，黃山田有說拿10萬元給
    「安仔」整理膠筏，後來沒有等到，黃山田就一個人用游泳
    之方式將二只旅行袋裝的毒品拖到小島上等語互核相符，已
    足認被告洪朝安於黃山田等人95年2 月14日出海前已就如何
    接駁毒品有所謀議。再證人黃山田確於95年2 月7 日前交付
    10萬元予被告洪朝安，被告洪朝安之妻林金娟並於95年2 月
    7 日存入其郵局帳戶，已如上述，又與證人唐永吉上開證述
    內容相符。準此，證人黃山田若未與被告洪朝安謀議如何接
    駁上開毒品，其何須先行支付洪朝安10萬元作為接駁本件毒
    品之前金？又證人黃山田持證人黃順福使用之0000000000號
    行動電話，自95年2 月13日18時19分13秒後至95年3 月7 日
    19時30分41秒前均無通話紀錄，直至95年3 月7 日19時30分
    41秒與門號0000000000號行動電話通話，當時基地台係在台
    東縣蘭嶼鄉○○村○○路94號3 樓（K ）；於95年3 月8 日
    9 時48分26秒即與被告洪朝安所持有0000000000號行動電話
    聯絡，當時該電話之基地台亦在台東縣蘭嶼鄉○○村○○路
    94號3 樓（K ），此有卷附上開電話之通聯紀錄可憑（見偵
    一卷第70頁）。以證人黃山田此行係前往中國大陸走私毒品
    回台牟利之高風險、獲利之任務，其所關心者應係如何順利
    運輸毒品成功，取得不法利益，若被告洪朝安與本件運輸毒
    品無關，黃山田焉須僅因買賣朝安號膠筏之無關小事，而急
    與被告洪朝安聯絡？綜合上情以觀，證人黃順福證述：黃山
    田於成吉發2 號漁船航行至蘭嶼時，即以其行動電話聯絡接
    運毒品之人，而因未接洽順利，才將毒品送至島上暫放等情
    ，應屬事實，且黃山田當時聯絡接駁毒品之人即係被告洪朝
    安無疑。證人黃山田於警詢、偵查、原審、本院前審及本審
    審理時所為否認犯罪及係以10萬元作為向被告洪朝安買受該
    膠筏之前金云云，均與事實不符，不足採為有利被告洪朝安
    之認定。被告洪朝安既已於95年2 月7 日前即已收受黃山田
    所交付之10萬元前金，足見，其與黃山田必於當時已有由洪
    朝安駕駛膠筏接駁毒品返台之共同運輸毒品謀議甚明。至證
    人黃順福於95年3 月7 日5 時30分及17時20分有在屏東縣枋
    寮漁港進出港之紀錄一節，依卷附上開黃順福進出港紀錄上
    之記載（見偵一卷第152 頁），95年3 月7 日之進出港紀錄
    竟會在95年2 月14日進出港紀錄之前，時間上明顯倒置，與
    黃山田、唐永吉、洪朝安、洪靜旗等人之進出港紀錄均係依
    時間先後順序記載者不符（見偵一查卷第150 至151 頁；第
    154 至156 頁），是卷附黃順福進出港紀錄之正確性即有可
    疑；又經原審再次函詢行政院海岸巡防署海岸巡防總局南部
    地區巡防局調取黃順福95年3 月間之進出港紀錄，結果其並
    無於95年3 月7 日有進出港之紀錄，此有該局97 年5月1 日
    南局檢字第0970007756號函附黃順福進出港紀錄1 份在卷可
    憑（見原審本院卷一第108 、109 頁）；並經證人即該署南
    部地區巡防局檢查管制科承辦人楊文賢於原審審理時到庭證
    稱：偵查卷附之資料與我們提供給鈞院之資料不太一樣，可
    能是因為我們曾經更新升級電腦設備，因為那是舊的系統，
    現在的系統可能就比較正確了等語（見原審卷二第14頁），
    足見上開偵查卷附之黃順福出港紀錄並不正確，應以該局函
    覆原審之資料為準；且黃順福既自始與黃山田同在該「成吉
    發2 號」漁船上，該漁船於95年3 月7 日亦無進出枋寮漁港
    之紀錄，有該船進出港紀錄一覽表附卷可考（見偵一卷第14
    7 頁），益徵上開黃順福進出港紀錄明顯不正確，自難據此
    即否認其證言之真實性。
  (五)證人即共同被告黃山田所駕「成吉發2 號」漁船，於95年3
    月20日15時55分許為海巡人員查獲時經登船檢查，其上無任
    何魚貨，只發現4 至5 箱漁餌，漁具為延繩釣，釣鉤均已生
    銹，無使用之跡象等情，有檢查紀錄表附卷可稽（見警卷第
    20頁背面）；而該船係同日9 時55分即已出港，有進出港檢
    查表可憑（見警卷第25頁）。苟黃山田確係在蘭嶼附近捕魚
    ，豈有作業近6 小時之久均未有魚獲，且釣鉤無使用之痕跡
    之理？且黃山田、黃順福既將「成吉發2 號」漁船停靠於蘭
    嶼開元港，自可隨時前往蘭嶼島內尋求補給，何須再請求被
    告洪朝安遠自屏東前來？又該漁船既已有黃山田、黃順福2
    位船員，難謂有何急須補充船員之必要，況其等此行係為自
    中國大陸走私毒品，焉有委請被告洪朝安尋找船員之必要？
    參以95年3 月18日，被告洪朝安駕駛膠筏出港後，黃山田以
    0000000000號行動電話多次與洪朝安持用之0000000000號行
    動電話聯繫，有行動電話雙向通聯紀錄附卷可佐（見偵一卷
    第76至79頁），及「成吉發2 號」漁船被查獲時亦係於小蘭
    嶼附近停留等情，足見黃山田並非出海作業捕魚，而係於小
    蘭嶼附近海域等候被告洪朝安以膠筏前來接駁毒品無訛。被
    告洪朝安所辯及證人黃山田所證：係要洪朝安帶補給品或船
    員云云，均與事實不符，不足採信。
  (六)被告洪朝安於本院審理時固提出朝安號膠筏修理等單據，以
    證明其確有修理該膠筏之花費（見本院更二卷二第256 至26
    3 頁）。惟此僅能證明被告確有修理該膠筏之事實，不能據
    以認定其係為交付膠筏於黃山田所為之修繕，且黃山田並非
    向被告洪朝安買受該膠筏，而係交付10萬元予被告洪朝安作
    為接駁本件毒品之前金，已如上述。是被告洪朝安為使該膠
    筏適於接駁本件毒品回台，將該膠筏交予他人修繕，亦屬正
    常之事。且被告洪朝安於本院審理時供稱：該膠筏在95年3
    月17日才修好下架，3 月18日出海等語（見本院更二卷一第
    199 頁）；參以被告洪朝安與黃山田於成吉發2 號進入蘭嶼
    之行動電話通訊區後即於95年3 月8 日有所聯絡，及黃山田
    向證人黃順福所稱：接了不好等語，則被告洪朝安確於此段
    時間正修理膠筏，以利出海接駁毒品，至拖延至95年3 月18
    日始能出海亦明。又若被告洪朝安係因為交付買賣標的而之
    修理膠筏，其既已知黃山田出海，則其修理完成後，衡情應
    將該膠筏準備交貨及收取尾款，何以於該膠筏修理完成後即
    甘冒出海航行事故或故障之風險，而與黃山田約在非交貨地
    之蘭嶼開元港見面之必要？被告洪朝安所辯：修理膠筏係因
    買賣之故云云，實無足採。
  (七)綜上所述，被告洪朝安上開所辯，均屬事後卸責之詞，不足
    採信。被告參與本件運輸毒品部分犯行之事證明確，自應依
    法論科。
三、按刑法前於94年2 月2 日修正公布，並於95年7 月1 日施行
    ，另刑法施行法第1 條之1 亦於95年6 月14日經總統以華總
    一義字第09500085181 號令公布施行。又行為後法律有變更
    者，適用行為時之法律，但行為後之法律有利於行為人者，
    適用最有利於行為人之法律，修正後刑法第2 條第1 項定有
    明文。此條規定係規範行為後法律變更所生新舊法律比較適
    用之準據法，本身尚無新舊法比較之問題，於新法施行後，
    應一律適用修正後刑法第2 條第1 項之規定，為「從舊從輕
    」之比較，先予敘明。再按本次法律變更，比較時應就罪刑
    有關之共犯、未遂犯、想像競合犯、牽連犯、連續犯、結合
    犯，以及累犯加重、自首減輕暨其他法定加減原因（如身分
    加減）與加減例等一切情形，綜其全部罪刑之結果而為比較
    （最高法院95年5 月23日95年度第8 次刑庭會議決議參照）
    。查本件被告洪朝安行為後，刑法第28條之規定，業已有修
    正，修正前刑法第28條原規定：「二人以上共同『實施』犯
    罪之行為者，皆為共同正犯。」，修正後新法規定為：「二
    人以上共同『實行』犯罪之行為者，皆為共同正犯。」，將
    舊法之「實施」修正為「實行」。原「實施」之概念，包含
    陰謀、預備、著手及實行等階段之行為，修正後僅共同「實
    行」犯罪行為始成立共同正犯。是新法共同正犯之範圍已有
    限縮，排除陰謀犯、預備犯之共同正犯。新舊法就共同正犯
    之範圍既因此而有所變動，自屬犯罪後法律有變更，而非僅
    屬純文字修正，應有新舊法比較適用之問題（最高法院96年
    度台上字第934 號、第3773號判決意旨參照）。經比較新舊
    法結果，對於本件被告洪朝安上開行為，有犯意聯絡及行為
    分擔而言，適用新法並無較有利之情形，依刑法第2 條第1
    項規定，自應依修正前刑法第28條論以共同正犯。
四、查甲基安非他命及大麻，係毒品危害防制條例第2 條第2 項
    第2 款公告列管之第二級毒品，不得非法運輸、持有；且屬
    行政院依修正前懲治走私條例第2 條第4 項公告之「管制物
    品及其數額」甲項第4 款所列之管制進出口物品。核被告洪
    朝安所為，係犯懲治走私條例第2 條第1 項之私運管制物品
    進口罪及毒品危害防制條例第4 條第2 項之運輸第二級毒品
    罪。被告洪朝安與唐永吉、黃順福、黃山田、蘇萬鎮間有犯
    意聯絡及行為分擔，應依修正前刑法第28條規定論以共同正
    犯。又被告洪朝安實施一運輸行為，同時觸犯上開二罪名，
    應依刑法第55條想像競合犯規定，從一重之運輸第二級毒品
    罪處斷（被告行為後刑法第55條雖有修正，於但書中設有科
    刑之限制，但此為法理之明文化，非屬法律之變更）。另其
    運輸第二級毒品同時持有第二級毒品，持有之低度行為已為
    運輸之高度行為所吸收，不另論罪。被告洪朝安雖未實際接
    駁毒品行為，即已因膠筏故障而漂流，惟其既與共同正犯黃
    山田等人事先謀議接駁毒品，且駕駛膠筏前往蘭嶼海域欲行
    接駁毒品，而上開毒品亦已經共同正犯黃山田等人運入臺灣
    境內之蘭嶼地區，其等共同正犯之運輸及走私毒品行為應已
    完成，被告洪朝安即應就全部犯行負其責任，是其上開行為
    ，尚難認尚在未遂階段。公訴人認其上開所為，係犯毒品危
    害防制條例第4 條第6 項、第2 項之運輸第二級毒品未遂罪
    ，自有未洽，惟此僅為行為態樣之變更，尚無變更起訴法條
    之必要。
五、原審認被告洪朝安犯罪事證明確，而予依法論科，固非無見
    。惟查：(一)被告行為後，與罪刑有關之刑法第28條共同正犯
    之規定業已修正，新舊法就共同正犯之範圍既因此而有所變
    動，自屬犯罪後法律有變更，而非僅屬純文字修正，應有新
    舊法比較適用之問題，已如上述，原判決認「被告等無論依
    修正前或修正後之刑法第28條規定均成立共同正犯，應逕適
    用修正後刑法第28條規定」，所持法律見解尚有未當。(二)被
    告洪朝安所為，尚成立懲治走私條例第2 條第1 項之私運管
    制物品進口罪，原判決未予論述，亦有未洽。(三)被告洪朝安
    所為應論以運輸第二級毒品既遂罪，原判決認屬未遂犯，援
    引刑法第25條第2 項規定減輕其刑，同有未洽。被告洪朝安
    上訴意旨猶執前詞，否認犯罪，指摘原判決不當，雖無理由
    ，惟原判決關於被告洪朝安部分既有上開可議之處，仍屬無
    可維持，應由本院將原判決關於被告洪朝安部分予以撤銷改
    判。審酌被告洪朝安明知走私毒品來臺，將助長毒品氾濫，
    戕害國人身心健康，仍與黃山田等人共謀，擔任接駁毒品回
    台之工作，以謀取不法利益，犯後並無悔意之具體言行，及
    其未及接駁成功，幸未使本件毒品擴散而戕害國人身心健康
    等一切情狀，量處有期徒刑8 年；本件雖係被告洪朝安提起
    上訴，惟本院係因原判決適用法條不當而撤銷原判決，自不
    受刑事訴訟法第370 條禁止不利益變更原則之拘束。又扣案
    之甲基安非他命（合計淨重：21604.28公克，含包裝塑膠袋
    重約655 公克）及大麻（合計淨重：2703.74 公克，含空包
    裝重68.06 公克），應依毒品危害防制條例第18條第1 項前
    段規定宣告沒收銷燬之，至鑑驗耗損部分之毒品業已滅失，
    無庸為沒收銷燬之諭知。包裝上開甲基安非他命、大麻所用
    之包裝塑膠袋、空包裝，經分送內政部警政署刑事警察局及
    法務部調查局鑑驗之結果，雖經與毒品分開秤重分別為包裝
    塑膠袋總重約655 公克、空包裝總重68.06 公克，但參酌法
    務部調查局一般係以傾倒之方式，將包裝袋內之海洛因倒出
    與包裝袋分離而稱重，必要時亦會輔以刮杓刮取袋內粉末，
    然無論依何種方式分離，包裝袋內均有極微量之海洛因殘留
    ，業經法務部調查局以93年3 月19日調科壹字第0930011306
    0 號函釋在案，同理足認上揭包裝塑膠袋、空包裝內含極微
    量之第二級毒品甲基安非他命、大麻殘留而無法析離，亦屬
    第二級毒品，應併依毒品危害防制條例第18條第1 項前段之
    規定，沒收銷燬之。被告洪朝安收取之10萬元，係因運輸毒
    品所得之財物，應依同條例第19條第1 項規定宣告沒收，如
    全部或一部不能沒收時，以其財產抵償之；未扣案之門號00
    00000000號行動電話1 具，係被告洪朝安所有，有上開電話
    雙向通聯資料查詢表可按（見偵一卷第57頁），且供其本件
    犯罪聯絡所用之物，應併予宣告沒收，如全部或一部不能沒
    收時，追徵其價額。另CTRPT2979 號膠筏係被告洪朝安所有
    ，已據其供明在卷（見本院上訴卷一第74頁），並有該膠筏
    基本資料1 紙附卷足憑（見偵一卷第36頁），且係供其與被
    告黃山田等人共犯運輸第二級毒品罪所使用之交通工具，爰
    依同條例第19條第3 項規定宣告沒收。至黃順福使用之門號
    0000000000號行動電話之申請人為案外人高懋濬，此有卷附
    和信電訊股份有限公司95年5 月25日函附通聯資料可按（見
    偵一卷第66、67頁），且無證據足認係共同正犯黃順福所有
    ，爰不予宣告沒收；又本件共犯蘇萬鎮所提供之「成吉發2
    號」漁船，雖係供犯上開運輸第二級毒品之罪所用之物，惟
    依屏東縣政府漁業執照登記之漁業人為蘇陳素英，發照日期
    為94年10月13日，證照有效期間至99年10月12日止（見警卷
    第22頁）。其所有人並非共犯蘇萬鎮，亦非被告黃山田等人
    ，亦不能依毒品危害防制條例第19條第3 項規定宣告沒收，
    附此敘明。
貳、被告洪靜旗無罪部分：
一、公訴意旨略以：黃山田、蘇萬鎮、黃順福、唐永吉共同基於
    運輸第二級毒品甲基安非他命及大麻之犯意聯絡，由蘇萬鎮
    提供「成吉發2 號」漁船，作為運輸之交通工具，黃山田、
    黃順福及唐永吉則負責駕駛該漁船至中國大陸廣東省汕頭市
    外海載運甲基安非他命及大麻返回台東縣蘭嶼鄉附近海域。
    黃山田復擔心上述漁船返台時會遭查緝，為躲避司法機關之
    查緝，遂再與洪朝安商談由洪朝安駕駛CTR —PT2979號膠筏
    至蘭嶼鄉附近海域接駁上述之甲基安非他命及大麻返回台灣
    本島之事宜，並願給付洪朝安運輸之代價新台幣50萬元，洪
    朝安應允後，黃山田並於95年2 月7 日前某時，先交付運費
    訂金10萬元予洪朝安。洪朝安事後再將黃山田請其運輸毒品
    一事告知被告洪靜旗，並請洪靜旗一同參與，洪靜旗同意屆
    時一同出海載運上述毒品。黃山田、黃順福、唐永吉於同年
    2 月14日，駕駛「成吉發2 號」漁船由屏東縣東港鎮東港安
    檢所報關出海，前往中國大陸廣東省汕頭市外海，由不詳之
    中國大陸人士及船隻接駁甲基安非他命毛重23301 公克（淨
    重為21604.28公克）及大麻毛重2771.8公克（淨重為2703公
    克），並於同年3 月7日 返回台東縣蘭嶼鄉外海之「小蘭嶼
    島」附近，再由黃山田於翌日（即3 月8 日）9 時48分26秒
    ，以黃順福所申請之「0000000000」號行動電話聯繫洪朝安
    所使用之「0000000000」號行動電話，告知洪朝安渠等已返
    台至小蘭嶼附近海域等候。然因洪朝安所有之上述膠筏尚未
    完全修復，故無法立即出海。待洪朝安之膠筏修復後，洪朝
    安遂與被告洪靜旗共同於同年3 月18日11時許，駕駛上述膠
    筏由屏東縣恆春鎮後壁湖漁港出海，並於同日18時許接近小
    蘭嶼附近，然因該膠筏於接駁上開毒品前，發生機件故障而
    失去動力，致無法順利接駁上開毒品而未遂，上述膠筏並於
    海上漂流至3 月20日凌晨1 時許，始由行政院海岸巡防署海
    洋巡防總局第15海巡隊救援至台東市富岡漁港。於3 月18日
    ，海巡署南區巡防局屏東縣查緝隊查緝員李國憲再次接獲秘
    密證人A1之具體線索後，並於同日以電話向臺灣屏東地方法
    院檢察署檢察官報告後因考量海上掌控不易，臺灣屏東地方
    法院檢察署檢察官遂聯絡臺灣台東地方法院檢察署檢察官，
    囑託其指揮海巡人員至小蘭嶼島上查看，海巡人員於同年月
    20日15時50分，駕駛PP—5023號巡防艇至小蘭嶼外海時，亦
    恰巧發現黃山田、黃順福所駕駛之成吉發2 號漁船於附近守
    候，且於同日17時24分許，由海巡人員羅世傑及李國憲游泳
    至小蘭嶼島上，並於該島西南側岸際之漂流木堆中發現上開
    毒品扣案。因認被告洪靜旗涉犯毒品危害防制條例第4 條第
    6 項、第2 項之運輸第二級毒品未遂罪嫌及懲治走私條例第
    2 條第3 項、第1 項之私運管制物品進口未遂罪嫌。
二、按犯罪事實應依證據認定之，無證據不得認定犯罪事實；不
    能證明被告犯罪者，應諭知無罪之判決，刑事訴訟法第154
    條第2 項、同法第301條第1項前段分別定有明文。次按認定
    不利於被告之事實，須依積極證據，苟積極證據不足為不利
    於被告事實之認定時，即應為有利於被告之認定，更不必有
    何有利之證據；又事實之認定，應憑證據，如未能發現相當
    證據，或證據不足以證明，自不能以推測或擬制之方法，以
    為裁判基礎；而刑事訴訟法上所謂認定犯罪事實之積極證據
    ，係指適合於被告犯罪事實之認定之積極證據而言，雖不以
    直接證據為限，間接證據亦包括在內；然而無論直接或間接
    證據，其為訴訟上之證明，須達於通常一般之人均不致有所
    懷疑，而得確信其為真實之程度者，始得據為有罪之認定，
    倘其證明尚未達到此一程度，而有合理之懷疑存在時，致使
    無從形成有罪之確信，根據「罪證有疑，利於被告」之證據
    法則，即不得遽為不利被告之認定（最高法院30年上字第81
    6 號、29年上字第3105號、40年台上字第86號及76年台上字
    第4986號判例意旨參照）。
三、公訴人認被告洪靜旗有上開犯行，無非係以：證人A1證詞、
    共同被告黃山田及唐永吉供述、證人林金娟證詞、扣案甲基
    安非他命及大麻等毒品、卷附行動電話通聯記錄、上開毒品
    鑑定通知書、林金娟設於滿州郵局帳戶交易資料等為據。惟
    訊據上訴人即被告洪靜旗辯稱：是與洪朝安出海釣魚，並不
    知道載運毒品之事等語。
四、經查：
  (一)證人洪朝安於偵查中證稱：「（為何要找洪靜旗陪你去？）
    因為洪靜旗幫我修船，所以順便一道去」（見偵一卷第51頁
    ）、「（本案洪靜旗為何要跟你出海？）只是順便跟我出海
    去釣魚」、「（你有無跟洪靜旗說到蘭嶼要做何事？）沒有
    。我只有跟他說要去釣魚」等語（見偵一卷第118 頁）：其
    於原審審理時證稱：「（釣魚期間你有無提到要去載東西或
    載東西給別人的事情？）沒有」、「（有無說到毒品的事？
    ）無」、「（洪靜旗是否認識唐永吉、蘇萬鎮、黃順福？）
    不認識」等語（見原審卷一第127 頁）；其於本院歷次所供
    亦大致均如上述。證人洪朝安係與黃山田聯絡駕駛膠筏接駁
    本件毒品之人，其於歷次偵、審中均未指稱被告洪靜旗知情
    或參與本件走私毒品事宜，則是否得依憑被告洪靜旗與被告
    洪朝安一同搭乘膠筏至蘭嶼海域，推認被告洪靜旗知情或與
    被告洪朝安有何分工，即非無疑。
  (二)本件秘密證人A1於警詢、偵查中僅指述：被告洪朝安、黃山
    田走私毒品之事，並未指被告洪靜旗參與本件走私犯行（見
    警卷第5 至10頁、偵一卷第45、46頁）；又本件共犯黃山田
    、黃順福於歷次警詢、偵查及審理中亦均未供陳被告洪靜旗
    亦參與本件走私毒品犯行，此亦有其等歷次筆錄可憑；證人
    唐永吉即自白本件犯行之共犯並於偵查中指稱接駁毒品之人
    係洪朝安至，但伊不知道，亦不認識被告洪靜旗等語（見偵
    一卷第164 頁）。準此，上開證人之證述顯難執為不利被告
    洪靜旗之認定。至證人唐永吉於本院另案審理時固曾證稱：
    「（你是如何會去參加這艘船的事情？）是蘇萬鎮『招』〈
    台語〉的，他買船的時候直接告訴我的」、「（在修理船的
    地方告訴你的，還有沒有其他人？）黃順福、洪靜旗他們都
    有在那邊」等語（見本院99年度上訴字第385 號卷第60頁）
    。惟證人唐永吉於偵查中已證述：不知道，也不認識被告洪
    靜旗，卻於本院另案審理時證稱：被告洪靜旗在場等語，其
    前後矛盾之詞，已難遽信；又證人黃順福於本院審理時明確
    證稱：「（你之前是否認識被告洪朝安、洪靜旗？）兩個我
    都不認識，也沒有看過」、「（唐永吉於蘇萬鎮案子作證時
    說，他說修理『成吉發2 號』漁船的地方，說你、洪靜旗、
    唐永吉、蘇萬鎮都在修理船的地方，你有何意見？）我沒有
    看過洪靜旗，他不在場」等語（見本院更二卷二第54頁背面
    、第56頁）。準此，證人唐永吉、黃順福既均不認識被告洪
    靜旗，證人唐永吉上開本院另案審理時所指之被告洪靜旗在
    場，應屬記憶錯置之誤，自不能採為不利被告洪靜旗之認定
    。
  (三)證人黃山田於偵查時證稱：伊於3 月17、18日，有與被告洪
    朝安約在開元港碰頭等語（見偵一卷第134 頁）。參以被告
    洪朝安與黃山田確於上開時間，以上開行動電話多次聯絡，
    此有卷附上開行動電話之通聯紀錄可憑，而黃山田所駕駛之
    「成吉發2 號」漁船係95年3 月18日17時50分已駛入開元港
    ，被告洪朝安於同日17時52分04秒與黃山田以上開行動電話
    聯絡時，其基地台已在台東縣蘭嶼鄉紅頭漁人村151 號，顯
    見朝安號膠筏已在蘭嶼附近海域，被告洪朝安卻未依約駛入
    開元港會合，不排除係因晚上不適合前往無人島接駁毒品之
    可能；且被告洪朝安自95年3 月18日17時53分08秒後直至95
    年3 月19日9 時56分06秒止均未再與黃山田以行動電話聯絡
    ，足見被告洪朝安確有因搭載被告洪靜旗前往附近海域，於
    因夜間不適合接駁毒品期間，先行釣魚而延緩與黃山田等人
    會合之可能。又被告洪靜旗於搭乘膠筏出海時曾攜帶000000
    0000號行動電話，此據證人洪朝安於偵查時證述屬實（見偵
    一卷第117 頁），而參以卷附證人洪朝安、黃順福、黃山田
    持用之0000000000號、0000000000號行動電話通聯紀錄觀之
    ，被告洪靜旗所持之行動電話均查無與上開行動電話通聯之
    紀錄，此有上開行動電話通聯紀錄可憑（見偵一卷第57至63
    頁、67至79頁）。若被告洪靜旗確有參與本件毒品走私犯行
    ，何以均未見被告洪靜旗與其他同案共犯之電話通聯？且於
    朝安號膠筏已駛至蘭嶼海域至失去動力漂流後，均僅有共同
    被告洪朝安與黃山田等人聯絡，而未見被告洪靜旗或洪朝安
    使用洪靜旗之行動電話與黃山田等人聯絡？是尚難僅因被告
    洪靜旗與洪朝安搭乘上開膠筏至蘭嶼海域，即推認其有共同
    運輸毒品之犯行。
  (四)證人洪財福於本院更審審理時證稱：伊有與洪靜旗一起幫洪
    朝安修理膠筏，在滿州鄉洪靜旗住家旁邊空地上修理，伊負
    責膠筏內木工部分，大約1 星期完工；因洪靜旗喜歡海釣，
    在修理膠筏期間，洪靜旗有邀伊一起去釣魚，但伊未曾與洪
    靜旗一起去海釣魚過等語（見本院更一卷第106 至108 頁）
    。證人洪朝安亦於原審審理時證稱：確有委託被告洪靜旗修
    理膠筏，總價8 萬元，只付4 萬元，尚欠4 萬元未付等語（
    見原審卷一第126 頁背面）。則被告洪靜旗上開所辯：修理
    上開膠筏，有意出海釣魚等語，尚非虛妄。而洪朝安此行雖
    係欲以上開膠筏前往蘭嶼載運本件毒品，且又收取高達10萬
    元之前金，已如上述；惟其上開膠筏「朝安號」膠筏長16公
    尺，寬4.5 公尺，有船籍資料在卷可稽，其上除膠筏外，尚
    有機艙及駕艙，其空間足以容納2 人出海；且其機艙除引擎
    室外，尚有前後左右之空間，足以容納本件2 紙行李箱，若
    取出旅行箱中之真空茶葉包毒品而將旅行箱丟棄入海，更可
    將毒品藏於機艙中之夾層，此經本院現場勘驗該膠筏明確，
    並有該膠筏之外觀、陳設等照片附卷可憑（見本院更二卷一
    第128 至137 頁）。共同被告洪朝安此行固係欲航至小蘭嶼
    島接駁載運上開扣案毒品，惟其與被告洪靜旗係國中時之學
    弟關係，彼此認識很久之交情，已據證人洪朝安於原審審理
    時證述在卷（見原審卷一第126 頁背面），則依其等交情，
    被告洪朝安又尚積欠被告洪靜旗之金錢未償，再參以該批毒
    品係以2 旅行箱置放（見警卷第34-40 頁之查緝照片），自
    外觀不能研判其內物品係屬何物，縱使被告洪靜旗發覺其出
    海接駁物品，亦不知為何物或亦不致出面檢舉其非法行為之
    考量下，實不排除共同被告洪朝安於被告洪靜旗要求搭載出
    海釣魚時，予以同意搭載釣魚娛樂以避人耳目之可能，自難
    僅因共同被告洪朝安係出海接運毒品，即據此推認其必將接
    運毒品之目的告知被告洪靜旗而故同謀議接運毒品回台之事
    實。
  (五)綜上所述，被告洪靜旗上開所辯，尚非無據。而公訴人所舉
    之各項證據尚不足以使本院形成被告洪靜旗有罪之確信；此
    外，本院復查無其他積極證據足資證明被告洪靜旗之本件犯
    行，其犯罪尚屬不能證明。
五、原審對於被告洪靜旗部分未予詳察，遽予論罪科刑，尚有未
    洽。被告洪靜旗上訴意旨，執此指摘原判決不當，為有理由
    ，本院自應將原判決關於被告洪靜旗部分予以撤銷，改為其
    無罪之諭知。
六、同案被告黃山田、黃順福部分，均經判決確定，自不另論列
    ，附此敘明。
據上論結，應依刑事訴訟法第369 條第1 項前段、第364 條、第
299 條第1 項前段，第301 條第1 項前段、懲治走私條例第2 條
第1 項，毒品危害防制條例第4 條第2 項、第18條第1 項前段、
第19條第1 項、第3 項，刑法第2 條第1 項、第11條、第55條、
修正前第28條，判決如主文。
本案經檢察官許月雲到庭執行職務。
中    華    民    國  100     年    10    月    11    日
                  刑事第十庭    審判長法  官  陳中和
                                      法  官  蔡國
                                      法  官  林水城
以上正本證明與原本無異。
如不服本判決應於收受本判決後10日內向本院提出上訴書狀，其
未敘述上訴理由者，並得於提起上訴後10日內向本院補提理由書
狀（均須按他造當事人之人數附繕本）「切勿逕送上級法院」。
中    華    民    國  100     年    10    月    11    日
                                      書記官  蔡佳君
附錄本件判決論罪科刑法條：
毒品危害防制條例第4 條第2 項
製造、運輸、販賣第二級毒品者，處無期徒刑或7 年以上有期徒
刑，得併科新臺幣1 千萬元以下罰金。